【裁判字號】    89,交易緝,3
【裁判日期】    890710
【裁判案由】    公共危險等
【裁判全文】
臺灣板橋地方法院刑事判決                          八十九年度交易緝字第三號
    公  訴  人  臺灣板橋地方法院檢察署檢察官
    被      告  乙○○
右列被告因公共危險等案件，經檢察官提起公訴（八十八年度偵字第一六四九七號）
，本院判決如左：
    主      文
乙○○服用酒類，不能安全駕駛動力交通工具而駕駛，處有期徒刑貳月，如易科罰金
，參佰元折算壹日；又因過失傷害人，處有期徒刑參月，如易科罰金，以參佰元折算
壹日；應執行有期徒刑肆月，如易科罰金，以參佰元折算壹日。
    事      實
一、乙○○明知其自民國八十八年七月五日晚間十一時許起至八十八年七月六日晨四
    時許止，在臺北市○○○路○段首都ＫＴＶ處飲用ＶＳＯＰ級白蘭地酒二瓶，已
    達酒醉不能安全駕駛動力交通工具之程度，猶於八十八年七月六日八時許，駕駛
    車牌號碼ＰＡ─一五二二號自用小客車由臺北縣中和市往新莊市方向行進，途經
    臺北縣板橋市○○路○段正隆廣場前迴轉道與民生路交岔路口，本應注意車前狀
    況，並隨時採取必要之安全措施，而當時天候晴、日間自然光線，道路形態為直
    路、路面乾燥、無缺陷、無障礙物、視距良好，無不能注意之情事，竟疏未注意
    車前狀況，撞上在該路口執行交通指揮勤務之臺北縣義勇警察大隊隊員甲○○，
    致使甲○○受有右腿開放性骨折之傷害，嗣於八十八年七月六日八時三十二分許
    ，經警以酒精測定器測試乙○○呼氣酒精濃度結果，其呼氣所含酒精濃度尚達每
    公升零點八四毫克。
二、案經甲○○配偶賴秀美訴由臺北縣警察局海山分局報請臺灣板橋地方法院檢察署
    檢察官偵查起訴。
    理      由
一、右揭事實，迭據被告乙○○於警訊、偵查及本院審理時坦承不諱，核與告訴人賴
    秀美及證人鄭印揚等指證情節相符，並有新光吳火獅紀念醫院八十八年七月六日
    診斷證明書一份、吐氣酒精濃度測定單據一紙及現場相片八幀存卷可資佐證。被
    告飲酒既止於八十八年七月六日晨四時許，歷四小時餘後，在八十八年七月六日
    八時三十二分許，接受測定結果，呼氣酒精濃度尚為每公升零點八四毫克，不僅
    遠逾道路交通安全規則第一百十四條第二款所定飲酒後其吐氣所含酒精成份超過
    每公升零點二五毫克以上者不得駕車之標準，猶見其於八十八年七月六日八時許
    肇事前駕車，呼氣酒精濃度應較每公升零點八四毫克為高，參酌德國、美國之認
    定標準，對於酒精濃度呼氣已達每公升零點五五毫克（○‧五五MG/L）或血液濃
    度達百分之零點一一以上者，肇事率為一般正常人之十倍，已達「不能安全駕駛
    」之標準（見法務部八十八年五月十八日法檢字第○○一六六九號函，載法務部
    公報第二二八期第二十七頁至第二十八頁），及被告自承見到被害人在路上指揮
    交通，已來不及閃避而直接將之撞倒（見偵查卷第四頁反面），以及證人鄭印揚
    證陳被告駕車撞上被害人甲○○前，不曾煞車（見偵查卷第八頁），被告駕車時
    精神渙散，反應能力不佳之狀，甚為顯然等情，俱徵其於肇事前駕車時，已達酒
    醉且不能安全駕駛動力交通工具之程度甚明。次按，汽車行駛時，駕駛人應注意
    車前狀況，並隨時採取必要之安全措施，道路交通安全規則第九十四條第三項定
    有明文，此為汽車駕駛人駕駛汽車時應盡之注意義務，依卷附之道路交通事故調
    查報告表及現場相片所示，事故發生時天候晴，事故發生地點日間自然光線，道
    路形態為直路、路面乾燥、無缺陷、無障礙物、視距良好，被告於警訊時亦承認
    天氣晴朗，視線良好清楚（見偵查卷第五頁反面），而被害人甲○○又係於右揭
    時、地執行指揮交通勤務，當無不能注意之情事，彼時倘被告能注意車前狀況，
    並隨時採取必要之安全措施，應不致直接撞上正在指揮交通之被害人，而生被害
    人傷害之結果，詎其疏於注意車前狀況，未隨時採取必要之安全措施，造成被害
    人被撞受傷，其有過失，及其過失與被害人所受傷害間有相當因果關係，實毋庸
    疑；綜上事證明確，被告酒後致醉，不能安全駕駛，又因過失傷害人等犯行，咸
    堪認定。
二、核被告乙○○所為，係犯刑法第一百八十五條之三之公共危險罪及刑法第二百八
    十四條第一項前段之過失傷害罪。被告酒醉駕車因而致人受傷，依法應負刑事責
    任，所犯過失傷害罪部分，應依道路交通管理處罰條例第八十六條第一項規定加
    重其刑。被告所犯上開二罪名間，行為互殊，犯罪構成要件迥不相侔，應予分論
    併罰；公訴人認被告所犯兩罪間係一行為觸犯數罪名之想像競合關係，請依刑法
    第五十五條規定從一重處斷，固非無見，第查本件被告駕車之初，因飲酒後不能
    已不能安全駕駛動力交通工具而仍駕車，犯刑法第一百八十五條之三之公共危險
    罪，法律非難之重點非飲酒行為或駕車行為本身，而係行為人在酒後不能安全駕
    駛之狀態下，猶貿然駕車行駛，屬故意作為犯，且為繼續犯，嗣被告因疏未注意
    車前狀況，違反道路交通安全規則所課予之注意義務，肇事致被害人受傷，另犯
    刑法第二百八十四條第一項前段之過失傷害罪，其行為可罰性乃來自於被告怠於
    履行注意義務之不作為，並因此不作為致人受傷，屬即成犯，二罪間僅於持續駕
    駛汽車之舉動外觀、撞人之時間及場所相合致，應屬個別獨立之二個犯罪行為，
    自無成立想像競合犯之餘地，附此敘明。爰審酌酒後駕車之危害及酒後不應駕車
    之觀念，已透過學校教育、政令宣導及各類媒體廣為介紹傳達各界週知多年，被
    告對於酒後不能駕車，及酒醉駕車之危險性，應有相當之認識，詎其明知飲酒致
    醉，不能安全駕駛，猶駕車上路，顯心存僥倖，並乏尊重其他用路人生命、財產
    安全之觀念，已至為可訾，而其尚怠於履行駕車應盡之注意義務，致被害人受傷
    ，駕駛態度輕率，過失程度非輕，應予非難，兼衡被害人所受傷害之部位、傷勢
    ，及遽遭此等傷害，除肉體受有相當之痛苦外，並增生活行動上之不便，身心俱
    受折磨，及被告犯罪後供認無隱，但迄未賠償被害人所受損害（此據被害人甲○
    ○於八十九年五月二十二日到庭陳明）等一切情狀，分別量處各罪如主文所示之
    刑，及易科罰金之折算標準，並定其應執行之刑，資為懲儆。
據上論結，應依刑事訴訟法第二百九十九條第一項前段，道路交通管理處罰條例第八
十六條第一項，刑法第一百八十五條之三、第二百八十四條第一項前段、第四十一條
、第五十一條第五款，罰金罰鍰提高標準條例第一條前段、第二條，判決如主文。
本案經檢察官陳明珠到庭執行職務。
中      華      民      國     八十九     年      七      月     十     日
                                  臺灣板橋地方法院交通法庭
                                      法  官  蔡  新  毅
右正本證明與原本無異。
如不服本判決，應於判決送達後十日內，向本院提出上訴狀。
                                      書記官  謝  麗  秋
中      華      民      國     八十九     年      七      月     十     日
【附錄本件論罪科刑法條全文】
刑法第一百八十五條之三：
服用毒品、麻醉藥品、酒類或其他相類之物，不能安全駕駛動力交通工具而駕駛者，
處一年以下有期徒刑、拘役或三萬元以下罰金。
刑法第二百八十四條：
因過失傷害人者，處六月以下有期徒刑、拘役或五百元以下罰金，致重傷者，處一年
以下有期徒刑、拘役或五百元以下罰金。
從事業務之人，因業務上之過失傷害人者，處一年以下有期徒刑、拘役或一千元以下
罰金，致重傷者，處三年以下有期徒刑、拘役或二千元以下罰金。


司法院資訊處製作；財團法人民間司法改革基金會備份。
